【裁判字號】    99,交聲,72
【裁判日期】    990507
【裁判案由】    違反道路交通管理處罰條例聲明異議
【裁判全文】
臺灣臺北地方法院交通事件裁定          99年度交聲字第72號
原處分機關  交通部公路總局臺北區監理所板橋監理站
異  議  人
即受處分人  甲○○
上列異議人即受處分人因違反道路交通管理處罰條例案件，對於
交通部公路總局臺北區監理所板橋監理站民國98年12月17日所為
之處分（原處分案號：板監裁字第裁41-C00000000號），聲明異
議，本院裁定如下：
    主  文
異議駁回。
    理  由
一、按汽車駕駛人，行經有燈光號誌管制之交岔路口闖紅燈者，
    處新臺幣（下同）1800元以上5400元以下罰鍰；汽車駕駛人
    除依前揭條款處罰鍰外，並記違規點數3 點；又所稱汽車，
    尚包括機器腳踏車在內，道路交通管理處罰條例第3 條第8
    款、第53條第1 項、第63條第1 項第3 款分別定有明文。
二、本件異議人即受處分人甲○○於民國98年2 月14日23時40分
    許，騎乘車牌號碼PWE-216 號重型機車沿臺北縣永和市○○
    路往永和路方向行駛，行經永和市○○路702 巷、豫溪街口
    遇紅燈未停，逕自穿越該路口，往中山路方向行駛，當場經
    臺北縣政府警察局永和分局中正橋派出所警員攔停並掣單舉
    發，嗣受處分人未於通知單上所載應到案日期98年3 月1 日
    前向原處分機關交通部公路總局臺北區監理所板橋監理站提
    出申訴，原處分機關乃於98年12月17日逕行裁處異議人罰鍰
    4500元，並記違規點數3 點等情，有舉發違反道路交通管理
    事件通知單、臺北縣政府警察局永和分局99年1 月19日北縣
    警永交字第0990001585號函、交通部公路總局臺北區監理所
    板橋監理站違反道路交通管理事件裁決書及送達證書在卷可
    稽。
三、異議意旨略以：伊於當日騎乘機車經永和市○○路與豫溪街
    之交岔路口，車行速度僅約每小時25公里左右，伊當時看到
    中正路口號誌係亮綠燈，且中正路對面車子亦往前通行，故
    伊亦緩慢直行，過了7-11便利超商約20公尺處即遭警騎機車
    由後側追伊並攔停指稱闖紅燈，然伊當時回頭看中正路號誌
    此時才由黃燈轉為紅燈，如伊意卻闖紅燈，理應一下子就騎
    過去了，不可能會慢慢騎，且該攔停員警係自後方追來，非
    定點攔阻，怎可能看到豫溪街專用號誌。再者，伊自當日起
    即未收到罰單，數月後卻收到裁決所逕行裁決罰鍰4500元並
    記違規點數3 點，伊認為係舉發員警當時誤判，爰請求撤銷
    原處分云云。
四、本院查：
（一）按交通警員掣單舉發違反道路交通管理處罰條例所列之違
      規事實，本質上為行政處分，係公務員基於職務上權力，
      依法就特定之具體事件所為具公法上效果之單方行政行為
      ，基於公務員為公法上行為具有公信力之原則，該行政處
      分當可被推定為有效。另依道路交通管理處罰條例科處行
      政罰事件，依據公法爭議之舉證責任分配法則，固應先由
      行政機關就其業已履踐相關正當法程序，以及人民應受處
      罰之客觀違反法令行為，負證明之責，異議人就行政機關
      已為相當證明之前開事項，若主張欠缺主觀歸責條件或為
      其他抗辯，亦須就其所辯提出反證。惟行政機關對於前開
      應為舉證事項，非不得以執行查察取締勤務人員，依據調
      查人證之程序，使就親歷事實提供不可替代之證明方法，
      尤於當場舉發交通違規事件，鑑於交通違規事實往往驟然
      而現、稍縱即逝，若硬性要求舉發員警不分違規情節，一
      律必須預留證據，俾便事後提出供法院審酌，除有現實技
      術可行性之困難外，勢將大幅提高交通管理之行政成本，
      並嚴重削弱道路交通管理之行政效能，此絕非立法者制定
      道路交通管理法規之本意，合先敘明。
（二）據本件違規舉發警員即證人乙○○警員於本院具結證稱：
      「（本件違規事實過程可否清楚敘述？）當時98年2 月14
      日23時40分，我那時候在豫溪街，我在那裡等紅燈，我等
      了綠燈以後，因為我那時候並沒有立刻走，我大約停了三
      秒才走，我看到聲明異議人從中正路這樣騎過去，因為我
      的方向是綠燈，所以聲明異議人的號誌一定是紅燈，所以
      我就過去攔停，並開單舉發。（異議人是從哪邊騎到哪邊
      ？）往永和路方向騎，行經中正路。（豫溪街的專用號誌
      設在哪裡？）設在中正路上702 巷號誌的旁邊。（中正路
      的號誌設在哪裡？）豫溪街與中正路交會的地方，如我繪
      製的號誌位置圖所示。（中正路的號誌與豫溪街的號誌會
      同時顯示綠燈嗎？）不會，一個紅燈，另一個一定是綠燈
      。（豫溪街不是單行道嗎？）對，就是它的設計是豫溪街
      如果是綠燈，中正路一定是紅燈，因為它也要讓豫溪街的
      車子出來，同時609 巷的也會是綠燈，因為609 巷的號誌
      與豫溪街的號誌行向是相同的。只要中正路紅燈，其他號
      誌都是綠燈，只要中正路綠燈，其他號誌就是紅燈，以中
      正路為標準，其他都是小巷子。（騎在中正路上的人，看
      到豫溪街的號誌會不會誤以為是綠燈而往前行？）會，以
      前有發生過，但豫溪街有寫一個看板寫著「豫溪街專用號
      誌」，但有些民眾還是會誤判。」等情綦詳（見本院卷第
      22至23頁），並有其當庭繪製之現場道路及位置圖在卷可
      參（見本院第26頁），則依證人乙○○前開證述，其當時
      人係在豫溪街與中正路口之路口停等紅燈，對照其所繪之
      現場圖所示之紅綠燈位置與道路方向，亦可清楚看到往永
      和路方向行駛之車輛，衡情應無誤判之可能，故其關於當
      天異議人闖紅燈之證述，應屬正確可採。復審酌證人乙○
      ○係臺北縣政府警察局永和分局警員，為依法令執行公務
      之公務員，與受處分人並無任何親屬關係，此業據證人乙
      ○○陳明在卷，亦無任何恩怨嫌隙，其於依法具結而須擔
      負刑法偽證罪責之情形下，仍於本院為前揭證言，其證言
      之可信性應可獲得擔保，且證人乙○○既為依法執行勤務
      之警員，其所為舉發之執行職務行為，依首揭說明，原則
      上應可推定其為正當，其證述舉發經過甚為詳盡，亦均合
      於常情而無矛盾齟齬，衡情應無設詞陷害異議人之必要，
      是證人乙○○所述上開內容自得援為不利於異議人之認定
      。
（三）又上開違規地點為五線道交岔路口，依中正路號誌、豫溪
      街號誌、中正路609 巷號誌，分成二時相，其中中正路號
      誌時相與豫溪街及中正路609 巷號誌時相均相反，前者綠
      燈，後者必為紅燈，反之亦然，此有臺北縣政府警察局永
      和分局北縣警永交字第0990010766號函檢送現場道路及交
      通號誌配置概況圖、交通號誌時相表各1 份在卷足憑。準
      此，益見證人乙○○所述當時係在豫溪街口停等紅燈，然
      當豫溪街口號誌時相轉為綠燈時，卻見異議人仍沿中正路
      往永和路方向行駛，斯時中正路號誌時相與豫溪街號誌時
      相為相反乙情，與事實相符，故可認異議人應有闖紅燈之
      違規行為無疑。
（四）又按「行為人有本條例之情形者，應填製舉發違反道路交
      通管理事件通知單（以下簡稱通知單），並於被通知人欄
      予以勾記，其通知聯依下列規定辦理：一、當場舉發者，
      應填記駕駛人或行為人姓名、性別、出生年月日、地址、
      身份證統一編號及車主姓名、地址、車牌號碼、車輛種類
      。被查獲之駕駛人或行為人為受處分人時，應於填記通知
      單後將通知聯交付該駕駛人或行為人簽名或蓋章收受之；
      拒絕簽章者，仍應將通知聯交付該駕駛人或行為人收受，
      並記明其事由及交付之時間；拒絕收受者，應告知其應到
      案時間及處所，並記明事由與告知事項，視為已收受」、
      「違反道路交通管理事件行為人，未依規定自動繳納罰鍰
      ，或未依規定到案聽候裁決，處罰機關應依基準表於通知
      單送達且逾越應到案期限六十日後之三個月內，逕行裁決
      之」，違反道路交通管理事件統一裁罰基準及處理細則第
      11條第1 項第1 款、第44條第1 項前段分別定有明文。基
      此，本件異議人為警查獲後拒絕簽收舉發違反道路交通管
      理事件通知單，此經異議人所自承在卷，且證人乙○○並
      於本院證述：因異議人拒絕簽名及收受，已告知異議人應
      到案日期及處所，這個都有錄音等語（見本院卷第23頁）
      ，復有現場錄音之光碟片及前揭通知單（見本院卷第8 頁
      ）在卷可佐，顯見證人乙○○於異議人拒絕簽名及收受後
      ，已記明事由並告知其應到案時間及處所，依照前開規定
      ，即視為已收受。因此，異議人明知應於98年3 月1 日前
      到案，卻仍未於到案期限前到案或申訴，自不得再行主張
      未收到罰單而請求撤銷原處分。
五、綜上所述，本件異議人確於前開時、地有闖紅燈之行為，核
    無違誤之處，從而，原處分機關依據首開道路交通管理處罰
    條例之規定，裁處異議人罰鍰4500元及記違規點數3 點，並
    無不當。本件異議為無理由，應予駁回。
據上論斷，應依道路交通案件處理辦法第19條，裁定如主文。
中    華    民    國    99    年    5     月    7     日
                      交通法庭法  官  吳俊龍
上正本證明與原本無異。
如不服本裁定，應於送達後5 日內向本院提出抗告狀。
                              書記官  劉俊源
中    華    民    國    99    年    5     月    7     日

司法院資訊處製作；財團法人民間司法改革基金會備份。
